臺中高等行政法院判決
　　　　　　　　　　　　　　　　　　 96年度訴字第00260號
　　　　　　　　　　　　　　　.
原　　　告　財團法人苗栗縣私立親民啟能教養院
代　表　人　甲○○
被　　　告　苗栗縣政府
代　表　人　乙○○
訴訟代理人　丙○○
上列當事人間因身心障礙者保護法事件，原告不服內政部中華民
國96年4月12日台內訴字第0960018640號訴願決定，提起行政訴
訟，本院判決如下︰
　　主  文
原告之訴駁回。
訴訟費用由原告負擔。
　　事  實
壹、事實概要：
    緣原告於民國（下同）95年3月21日向被告機關申請補助身
    心障礙者輔助設備，經被告機關審查發現原告接受內政部台
    閩地區第6次身心障礙福利機構評鑑結果核列丁等，乃依內
    政部95年1月5日內授中社字第0950714762號函示意旨，以95
    年3月24日府社福字第0950035712號函通知略以：原告因接
    受中央評鑑成績欠佳，列為被告機關專案輔導機構，於輔導
    改善完成前（續評成績未達乙等以上），停止補助經常、資
    本門等相關經費，故原告所提案件礙難補助等語。原告不服
    ，提起訴願，遭決定駁回，遂提起行政訴訟。
貳、兩造聲明：
  一、原告聲明求為判決：
（一）訴願決定及原處分均撤銷，被告機關應為適法之處分。
（二）訴訟費用由被告負擔。
　二、被告聲明求為判決：
      駁回原告之訴。
參、兩造之爭點：
  一、原告主張之理由：
      原告係依據「身心障礙者保護法」第59條規定及「苗栗縣
      95年度公益彩券盈餘補助社福團體、機構作業要點」，申
      請經費補助，以原告為登記有案之私立財團法人社會福利
      機構（社福字第8900081433號），且於縣內頭份地區從事
      公益事業，符合有關補助對象之規定。按前開作業要點第
      4點規定，一般性補助內容分為經常支出、專業人事費、
      資本支出等3種，惟原告於95年3月21日提出申請身心障礙
      者輔具補助一案，並未依該作業要點第5點經由「公益彩
      券盈餘管理委員會」審查，其行政程序違背法規有關專屬
      管理權限之規定，為逾越權限之行政處分，應以違法論。
  二、被告主張之理由：
      按原告申請公益彩券經費–「經費補助來源」，依預算法
      第10條第3項係經常支出（經常門），主張申請合法。而
      被告機關則以認原告因複評成績改列丙等，依評鑑辦法第
      11條「被評鑑丙等或丁等機構之身心障礙福利機構，各級
      主管機關應停止政府資本支出之補助1年。」係以原告不
      符合「經費補助」標準而論。又原告於95年3月21日向被
      告機關申請補助身心障礙者輔助設備，自公告評鑑日（95
      年1月5日）起尚未滿1年，被告機關以95年3月24日府社福
      字第0950035712號函通知原告所提案件礙難補助。揆諸上
      開法令，並無不法。
　　理  由
一、按「（第1項）本法所稱主管機關：在中央為內政部；在直
    轄市為直轄市政府；在縣（市）為縣（市）政府。（第2項
    ）本法所定事項，涉及各目的事業主管機關職掌者，由各目
    的事業主管機關辦理。」「（第1項）各級政府應按需要自
    行或結合民間資源，設立下列身心障礙福利機構：．．．。
    （第3項）第一項各類機構得單獨或綜合設立；其設立許可
    、籌設、獎助、查核之辦法及設施、人員配置、任用資格之
    標準，由中央主管機關及中央各目的事業主管機關定之。」
    「（第1項）設立障礙福利機構，應向各目的事業主管機關
    申請許可。（第2項）依前項許可設立者，應於許可設立之
    日起3個月內依有關法令辦理財團法人登記，於登記完成後
    ，得接受補助或報經主管機關核准後對外募捐並專款專用。
    ．．．。」「（第1項）主管機關應定期輔導與評鑑身心障
    礙福利機構，經評鑑成績優良者，應予獎勵。（第2項）身
    心障礙福利機構，辦理不善或違反設立標準者，主管機關應
    限期令其改善。（第3項）第一項評鑑工作應由中央主管機
    關成立評鑑委員會為之，其辦法由中央主管機關定之。」「
    身心障礙福利機構經主管機關依第61條第2項規定限期令其
    改善，屆期未改善者，得令其停辦1個月以上1年以下，並公
    告其名稱。停辦期限屆滿仍未改善或違反法令情節重大者，
    應廢止其許可；其屬法人者，得予解散。」為行為時身心障
    礙者保護法（下稱本法）第2條第1項及第2項、第58條第1項
    與第3項、第59條第1項暨第2項、第61條、第67條所明定（
    96年7月11日修正公布本法名稱為「身心障礙者權益保障法
    」及全文109條；除第38條自公布後2年施行；第5～7、13～
    15、18、26、50、51、56、58、59、71條自公布後5年施行
    ；其餘自公布日施行）。次按身心障礙福利服務機構設立獎
    助及查核辦法（下稱獎助及查核辦法）第1條、第12條規定
    ：「本辦法依身心障礙者保護法第58條第3項規定訂定之。
    」「身心障礙福利服務機構績效良好者，由各級主管機關以
    下列方式獎助之：一補助機構工作人員之服務費。二補助機
    構興建及改善房舍建築。三補助機構充實器材、設備。四補
    助辦理各項富有意義之身心障礙福利活動。五補助促進身心
    障礙福利發展之研究。」身心障礙福利機構評鑑辦法（下稱
    評鑑辦法）第1條、第2條、第3條、第8條、第10條、第11條
    依序規定：「本辦法依身心障礙者保護法第61條第3項規定
    訂定之。」「本辦法之評鑑對象係指依身心障礙福利服務機
    構設施標準所設立之機構。．．．。」「身心障礙福利機構
    之評鑑，由中央主管機關成立評鑑委員會為之。．．．。」
    「（第1項）評鑑結果分為以下等第：一優等。二甲等。三
    乙等。四丙等。五丁等。（第2項）中央主管機關並應將評
    鑑結果公告。」「（第1項）被評鑑為優等或甲等之身心障
    礙福利機構，中央主管機關得依其規模核發獎牌、獎勵金或
    遴選其工作人員出國考察及觀摩。（第2項）前項獎勵金由
    受獎機構用於獎勵全體員工。」「（第1項）被評鑑為丙等
    或丁等之身心障礙福利機構，各級主管機關應停止政府資本
    支出之補助1年，並由地方主管機關遴選適當之專業人員或
    相關機構定期予以輔導。（第2項）主管機關對於被評鑑為
    丁等之身心障礙福利機構，應依本法第61條第2項及第67條
    規定辦理。」從上規定可知，經許可設立並依有關法令辦妥
    財團法人登記（倘有本法第59條第2項但書情形，則得免辦
    理財團法人登記）之身心障礙福利機構，如經主管機關評鑑
    成績（績效）優良者，得接受補助或獎勵；而有關身心障礙
    福利機構之評鑑事宜，由中央主管機關即內政部成立之評鑑
    委員會為之，評鑑結果之等第分為優等及甲、乙、丙、丁共
    五等，中央主管機關並應將評鑑結果公告。其被評鑑為優等
    或甲等之身心障礙福利機構，中央主管機關得依其規模核發
    獎牌、獎勵金（由受獎機構用於獎勵全體員工）或遴選其工
    作人員出國考察及觀摩；或以下列方式獎助之：一補助機構
    工作人員之服務費。二補助機構興建及改善房舍建築。三補
    助機構充實器材、設備。四補助辦理各項富有意義之身心障
    礙福利活動。五補助促進身心障礙福利發展之研究。至被評
    鑑為丙等或丁等之身心障礙福利機構，各級主管機關則應停
    止政府資本支出之補助1年，並由地方主管機關遴選適當之
    專業人員或相關機構定期予以輔導；對於被評鑑為丁等之身
    心障礙福利機構，主管機關並應限期令其改善，屆期未改善
    者，得令其停辦1個月以上1年以下，並公告其名稱，停辦期
    限屆滿仍未改善或違反法令情節重大者，應廢止其許可；其
    屬法人者，得予解散。上開獎助及查核辦法與評鑑辦法以身
    心障礙福利服務機構評鑑委員會評鑑結果成績優良（績效良
    好）始予獎助，並以評鑑結果之等第為優等或甲等認定屬成
    績優良（績效良好）為獎助之對象；而被評鑑為丙等或丁等
    之身心障礙福利機構，各級主管機關應予停止政府資本支出
    之補助1年等規定，符合本法立法意旨，均得適用。
二、經查，本件原告係依法許可設立並辦妥財團法人登記之身心
    障礙福利機構，有苗栗縣政府93年1月28日93府社福字第093
    0008021號社會福利機構立案證書及臺灣苗栗地方法院登記
    處法人登記證書影本在卷可稽（本院卷第120、121頁）。又
    中央主管機關內政部依據身心障礙者保護法及評鑑辦法，辦
    理「台閩地區第6次身心障礙福利服務機構評鑑」事宜，將
    評鑑結果一覽表（95年1月5日內授中社字第0940716447號函
    頒布）以95年1月5日內授中社字第0950714762號函臺北市政
    府社會局、高雄市政府社會局、及臺灣省21縣（市）政府，
    並將評鑑結果上網公告，於該函內記載略以：「主旨：檢送
    本部辦理『台閩地區第6次身心障礙福利服務機構評鑑結果
    一覽表』乙份，請轉知所屬及轄內身心障礙福利服務機構並
    請依說明事項辦理，請查照。說明：．．．二本次受評機構
    之獎勵、輔導事宜如下：(一)獎勵：1.獲優等、甲等之機構依
    機構規模大小核發獎牌、獎勵金。2.獎勵金應用於獎勵全體
    員工。3.略。(二)輔導：．．．5.機構未完成改善（續評成績
    未達乙等以上）前，本部停止補助經、資門等相關經費。．
    ．。」上開函示，乃中央主管機關內政部基於法定職權，所
    為補充前揭獎助及查核辦法暨評鑑辦法之規定，亦與法律規
    定無違，自得適用；原告主張本函示一併停止補助經常門，
    與評鑑辦法第11條僅停止資本門支出之規定不合乙節，核非
    可採。次查，原告接受內政部94年度台閩地區第6次身心障
    礙福利服務機構評鑑，並經內政部94年12月16日評鑑委員會
    第7次會議決議評鑑結果列為丁等（嗣經內政部第6次台閩地
    區身心障礙福利服務機構評鑑委員會於95年9月27日複評後
    仍列為丙等-本院卷第79、80頁），此有內政部95年1月5日
    內授中社字第0950714762及0940716447號函影本附卷（本院
    卷第72、73、78頁背面）可證。是原告於95年3月21日向被
    告機關申請補助身心障礙者輔助設備（本院卷第114至118頁
    ），自公告評鑑日（95年1月5日）起尚未滿1年，被告機關
    依其權責，逕行援用前開內政部95年1月5日內授中社字第09
    50714762函示規定，以95年3月24日府社福字第0950035712
    號函通知，略以原告因接受中央評鑑成績欠佳，列為被告機
    關專案輔導機構，於輔導改善完成前，礙難補助等語，而予
    否准。揆諸前述規定及說明，於法並無不合，訴願決定遞予
    維持，亦無違誤。原告主張被告未依其所發布之「苗栗縣95
    年度公益彩券盈餘補助社福團體、機構作業要點」規定，經
    由該縣社福機構與社團代表、專家學者及被告代表組成之「
    公益彩券盈餘管理委員會」審議，遂予否准原告申請，違反
    行政程序等語，尚難憑採。其訴請撤銷訴願決定及原處分，
    並命被告機關另為適法之處分，非有理由，應予駁回。
三、本件事證明確，兩造其餘主張並不影響本件判決之結果，無
    庸論究，附此敘明。
據上論結，本件原告之訴為無理由，依行政訴訟法第195條第1項
後段、第98條第1項前段，判決如主文。
中　　華　　民　　國　　96　　年　　11　　月　　13　　日
                  第二庭審判長法  官　胡  國  棟
                              法  官　林  秋  華
                              法  官　許  金  釵
以上正本證明與原本無異。
如不服本判決，應於判決送達後20日內向本院提出上訴書狀，其
未表明上訴理由者，應於提起上訴後20日內向本院提出上訴理由
書（須依對造人數附具繕本）；如於本判決宣示或公告後送達前
提起上訴者，應於判決送達後20日內補提上訴理由書（須附繕本
）。未表明上訴理由者，逕以裁定駁回。
中　　華　　民　　國　　96　　年　　11　　月　　13　　日
　　　　　　　　　　　      　書記官　丁  俊  賢
